【裁判字號】    89,自,135
【裁判日期】    890614
【裁判案由】    背信
【裁判全文】
臺灣高雄地方法院刑事判決                          八十九年度自字第一三五號
    自 訴 人  甲○○○
    代 理 人  丁○○○○師
    被    告  乙○○
    被    告  丙○○
    共同選任  施煜培
    辯 護 人
右列被告等因背信案件，經自訴人提起自訴，本院判決如左：
    主  文
乙○○、丙○○均無罪。
    理  由
一、自訴意旨略以：緣自訴人甲○○○之子吳明宗於民國八十六年起任職於被告乙○
    ○經營之萬壽山遊覽客運有限公司（下稱「萬壽山公司」），擔任司機職務，每
    月薪資合計新臺幣（下同）四萬三千二百元，嗣於八十八年二月二日，吳明宗執
    行職務至雲林縣，下班後凌晨一時許在雲林縣麥寮鄉三盛村雲三之三線太陽城理
    容院前遭不明車輛撞及後送醫不治死亡。詎自訴人欲為其子吳明宗申請勞工保險
    車租予被告丙○○所經營之統益汽車交通公司（下稱「統益公司」），吳明宗係
    丙○○之統益公司僱用云云，惟該遊覽車所有人仍為萬壽山公司，其對外營業、
    報稅以及僱用司機，名義上均為萬壽山公司，因認被告二人共同涉犯刑法第三百
    四十二條之背信罪嫌云云。
二、按犯罪事實應依證據認定之，無證據不得推定其犯罪事實，又不能證明被告犯罪
    者，應諭知無罪之判決，刑事訴訟法第一百五十四條、第三百零一條第一項分別
    定有明文；又刑法第三百四十二條之背信罪，須係為他人處理事務，意圖為自己
    或第三人不法之利益，或損害本人之利益，而為違背其任務之行為，致生損害於
    人之財產或其他利益為構成要件，所謂為他人處理事務，係指受他人委任，而為
    其處理事務而言，如係屬於自己之工作行為，並非為他人處理事務，自無由構成
    背信罪，最高法院八十四年度臺上字第三０九一號判決可資參酌。本件訊據被告
    乙○○、丙○○二人均堅決否認有何刑法第三百四十二條之背信罪嫌，被告乙○
    ○辯稱：自訴人所指訴之犯罪事實，業由臺灣高等法院高雄分院以八十八年度上
    易字第一三一六號判決無罪確定，且伊並未僱用吳明宗，故無為其辦理勞工保險
    之義務；被告丙○○雖不否認並未為吳明宗辦理勞工保險，惟辯稱：並未自吳明
    宗之薪資每月扣除五月元保險費，自訴人所指稱薪水袋上記載保險費五百元之事
    ，係因吳明宗積欠他人賭債，為免自訴人知情故為此記載，況其是否為吳明宗辦
    理勞工保險，係僱主依勞工保險條例第十條所負之義務，非受吳明宗委任為其處
    理事務等語。
三、經查：本件自訴人指訴被告二人共同涉犯背信罪嫌，雖據其提出戶籍謄本影本、
    薪資袋封面影本、雲林縣警察局道路交通事故證明書影本、道路交通事故調查報
    告表影本、臺灣雲林地方法院檢察署相驗屍體證明書影本各一紙，及證人蘇意真
    與吳明宗之弟吳廷壁之談話錄音譯文附卷以為佐證，惟查：
  (一)按案件曾經判決確定者，雖應諭知免訴之判決，且依刑事訴訟法第三百二十條第
    二項之規定，自訴案件並無須記載被告所犯法條，故其事實範圍，係以自訴狀所
    載事實為準，倘同一被告被訴之犯罪事實前後係屬同一，不因自訴人所主張之罪
    名不同，遂謂非同一案件，亦有最高法院八十七年度臺上字第三二九八號判決可
    供參酌，惟本件自訴人曾自訴被告乙○○涉嫌業務侵占，並經臺灣高等法院高雄
    分院以八十八年度上易字第一三一六號判決無罪確定之自訴事實，係被告乙○○
    將吳明宗每月扣除五百元之「保險費」侵占據為己有，與本件自訴事實係被告乙
    ○○未為吳明宗辦理勞工保險之事實，並不相同，是二者並非同一案件，自不得
    就被告乙○○被訴背信部分，諭知免訴之判決，合先敘明。
  (二)關於本件自訴人之子吳明宗究為被告乙○○或丙○○僱用一節，除被告丙○○於
    前開臺灣高等法院高雄分院八十八年度上易字第一三一六號案件及本院審理時，
    已分別自承吳明宗係其僱用，核與被告乙○○於該案及本院審理時之供述相符外
    ，證人張庚申於該案證稱：丙○○確有向乙○○租用吳明宗所駕駛之遊覽車，惟
    對外仍掛萬壽山公司之名義（見該案八十八年七月十五日訊問筆錄）；證人吳廷
    壁，即吳明宗之弟亦於該案證稱：吳明宗於八十八年二月間任職於統益公司服務
    ，吳明宗向何人支薪伊不清楚，乙○○有提到將車租予統益公司（見該案八十八
    年八月十二日訊問筆錄）；再參以自訴人所提出吳明宗薪資袋影本上填載之筆跡
    ，與統益公司之司機莊清主、莊清居二人之薪資袋上填載之筆跡相同，均係由蘇
    意真填載，亦經證人蘇意真於該案結證屬實等情（見該案八十八年八月十二日訊
    問筆錄），應足認為本件自訴人之子吳明宗係被告丙○○所僱用。至前開遊覽車
    ，雖登記所有人仍為萬壽山公司，惟此與吳明宗為何人僱用並無關係，是自訴人
    執此即認被告乙○○亦為吳明宗之雇主，自不足採。
  (三)本件自訴人之子吳明宗既非被告乙○○僱用，而為被告丙○○僱用，已如前述，
    則被告乙○○即無義務依勞工保險條例第十條為吳明宗辦理勞工保險，從而，自
    訴人以被告乙○○未為吳明宗辦理勞工保險，而認其涉犯刑法第三百四十二條之
    背信罪嫌，即無所據。又被告丙○○雖為吳明宗之雇主，且不否認並未為吳明宗
    辦理勞工保險，惟查各投保單位應為其所屬勞工，辦理投保手續及其他有關保險
    事務，勞工保險條例第十條第一項規定甚詳，因而，雇主為其所屬勞工辦理勞工
    保險投保手續，係前開勞工保險條例第十條第一項加諸雇主之義務，換言之，雇
    主為其所屬勞工辦理勞工保險投保手續，並非受所屬勞工委任為其處理事務，而
    係雇主履行前開勞工保險條例所科予之義務，是無論雇主是否為其所屬勞工辦理
    勞工保險，均係屬於自己之工作行為，並非為他人處理事務，從而，本件被告丙
    ○○雖未為吳明宗辦理勞工保險，依前開說明及首揭最高法院八十四年度臺上字
    第三０九一號判決之見解，仍與刑法第三百四十二條背信罪之構成要件有間，自
    不得遽以該罪相繩。至自訴人主張被告丙○○每月由吳明宗薪資中扣除五百元之
    「保險費」一節，縱然屬實，依前開說明，亦與被告丙○○是否涉犯刑法之背信
    罪無關，併此指明。此外，本院復查無其他積極證據足認被告二人有何共同觸犯
    刑法第三百四十二條之背信犯行，自應依法為無罪之諭知，以期適法。
據上論斷，應依刑事訴訟法第三百四十三條、第三百零一條第一項，判決如主文。
中      華      民      國    八十九    年      六      月     十四     日
                                臺灣高雄地方法院刑事第七庭
                                  審判長法  官  林  石  猛
                                        法  官  蔡  正  雄
                                        法  官  劉  傑  民
右正本證明與原本無異。
如不服本判決，應於判決送達後十日內，向本院提出上訴狀。
                                        書記官  林  豐  富
中    華    民    國      八十九      年      六      月      十五      日


司法院資訊處製作；財團法人民間司法改革基金會備份。
